臺灣臺中地方法院民事判決　九十年度訴字第一六七五號
　　原　　　告　甲○○
　　被　　　告　乙○○
右當事人間損害賠償事件，本院判決如左：
    主    文
原告之訴及假執行之聲請均駁回。
訴訟費用由原告負擔。
    事    實
甲、原告方面：
  一、聲明：求為判決（一）被告應給付原告新台幣（下同）五十七萬五千五百元及
      自起訴狀繕本送達翌日起至清償日止按年息百分之五計算之利息。（二）願供
      擔保，聲請宣告假執行。
　二、陳述：
　（一）被告乙○○於八十八年六月四日下午八時十五分許，駕駛車牌號碼Ｒ６－７
　　　　７８１號自用小客車，沿台中市○○路，由民族路往民生路方向行駛，途經
　　　　民權路與五權路之交岔路口，準備右轉時，本應注意車前狀況及兩車併行之
　　　　間隔，隨時採取必要之安全措施；且行至有號誌之交岔路口，遇有前行或轉
　　　　彎之車道交通擁擠時，應在路口停止線前暫停，不得逕行駛入交岔路口內，
　　　　致號誌轉換後，仍未能通過妨礙其他車輛通行。且當時該處視野廣闊，依當
　　　　時情形，又無不能注意之情形，竟疏於注意，於轉換綠燈為右轉燈之際，仍
　　　　貿然行駛並右轉，致未發現當時騎乘車牌號碼ＶＯＩ－２６２號機車，沿五
　　　　權路由民族路往民生路方向直行，尚未通過之原告，因閃避不及而撞擊之，
　　　　致原告因而受頭部外傷，併臉、四肢多處擦傷之傷害。被告因而經台灣台中
　　　　地方法院檢察署檢察官以過失傷害罪嫌提起公訴（八十九年度調偵字第一二
　　　　０號），嗣雖經鈞院八十九年度交易字第一八二號及台灣高等法院台中分院
　　　　八十九年度交上易字第一七六八號判決無罪確定。惟查刑事判決所認定之事
　　　　實，非當然有拘束民事訴訟判決之效力，最高法院三十八年穗上字第八七號
　　　　著有判例，鈞院當得自行調查認定之。
　（二）原告因本件汽車交通事故，致顏面受損壞遺存不規則線狀痕，計約五．五公
　　　　分，依「強制汽車責任保險給付標準」及其附表規定，顏面部有五公分以上
　　　　之不規則線狀痕，係符合「顯著醜形」之給付範圍，又其規定女性按第八等
　　　　級給付，即其給付標準為四十二萬元，此部分不論被告有無過失，均應依強
　　　　制汽車責任保險法第五條負賠償責任。
　（三）次按不法侵害他人之身體或健康者，對於被害人因此喪失或減少勞動能力或
　　　　增加生活上之需要時，應負損害賠償責任，民法第一百九十三條第一項定有
　　　　明文。查原告因受傷支出醫療費用五千五百九十六元，另須支出臉部、四肢
　　　　整形美容費用五萬元，以上合計五萬五千五百九十六元，被告應予賠償。
　（四）又按不法侵害他人之身體、健康者，被害人雖非財產上之損害，亦得請求賠
　　　　償相當之金額，民法第一百九十五條第一項定有明文。查原告因被告之侵權
　　　　行為致嚴重受傷，尤其臉部及四肢遺有顯著疤痕，經神上所受之痛苦至深且
　　　　鉅，是被告應賠償原告非財產上之損害十萬元，以資慰藉。
　　　　綜上所陳，被告應賠償原告五十七萬五千五百九十六元。為此，依民法第一
　　　　百九十一條之二及強制汽車責任保險法第五條規定，提起本訴。
　三、證據：提出台灣台中地方法院檢察署八十九年度調偵字第一二０號起訴書、本
　　　院八十九年度交易字第一八二號刑事判決、台灣高等法院台中分院八十九年度
　　　交上易字第一七六八號刑事判決各一份、診斷證明書二紙、醫療費用收據七張
　　　、照片四張、強制汽車責任保險給付標準及附表各一份為證，並聲請本院向台
　　　中市警察局第一分局民權派出所函調八十八年六月四日之工作日誌及向交通隊
　　　函查八十八年六月四日下午八時十五分發生本件車禍後係何人報案或向何單位
　　　通報該隊派員前往現場處理？，訊問證人黃朝新、鮑號方、鍾美能。
乙、被告方面：
　一、聲明：求為判決（一）駁回原告之訴。（二）如受不利判決，願供擔保，聲請
　　　宣告假執行。
　二、陳述：否認原告所陳述之右開事實。實則，原告並非車牌號碼ＶＯＩ－２６２
　　　之機車駕駛人，而係由無駕駛執照之訴外人即原告之同學鮑號方所騎乘，原告
　　　則坐於後座受其搭載，乃原告告稱該機車係由其騎乘云云，已有不實。再者，
　　　當時被告駕車係由五權路右轉民權路，而五權路直行方向係紅燈，右轉燈始終
　　　係綠燈，且係汽車右前輪葉部分而非車前方有擦撞痕跡。是原告指稱被告駕車
　　　未注意車前狀況保持併行間隔，於轉換綠燈為右轉之際，貿然行駛並右轉，逕
　　　行駛入交岔路口內妨礙其他車輛通行，致未發現沿五權路由民族路往民生路方
　　　向直行尚未通過之該機車，因閃避不及而撞擊之云云，亦不實在。反之，系爭
　　　事故乃肇因於訴外人鮑號方騎乘機車違反號誌闖紅燈進入路口，並擦撞被告駕
　　　駛之汽車右前輪葉部分，為有過失，且為肇事之全部原因。
丙、本院依職權調閱台灣台中地方法院檢察署八十九年度調偵字第一二０號、本院八
    十九年度交易字第一八二號、台灣高等法院台中分院八十九年度交上易字第一七
    六八號等刑事卷宗。
    理　　由
一、本件原告主張被告於八十八年六月四日下午八時十五分許，駕駛車牌號碼Ｒ６－
    ７７８１號自用小客車，沿台中市○○路，由民族路往民生路方向行駛，途經民
    權路與五權路之交岔路口，準備右轉時，本應注意車前狀況及兩車併行之間隔，
    隨時採取必要之安全措施；且行至有號誌之交岔路口，遇有前行或轉彎之車道交
    通擁擠時，應在路口停止線前暫停，不得逕行駛入交岔路口內，致號誌轉換後，
    仍未能通過妨礙其他車輛通行。且當時該處視野廣闊，依當時情形，又無不能注
    意之情形，竟疏於注意，於轉換綠燈為右轉燈之際，仍貿然行駛並右轉，致未發
    現當時騎乘車牌號碼ＶＯＩ－２６２號機車，沿五權路由民族路往民生路方向直
    行，尚未通過之原告，因閃避不及而撞擊之，致原告因而受頭部外傷，併臉、四
    肢多處擦傷之傷害等情，被告則以車牌號碼ＶＯＩ－２６２之機車係由無駕駛執
    照之訴外人即原告之同學鮑號方所騎乘，原告為其搭載而坐於後座，故原告並非
    該機車之駕駛人。又當時被告駕車係由五權路右轉民權路，而五權路直行方向係
    紅燈，右轉燈始終係綠燈，且係汽車右前輪葉部分而非車前方有擦撞痕跡，被告
    並無過失可言。訴外人鮑號方騎乘機車違反號誌闖紅燈進入路口，並擦撞被告駕
    駛之汽車右前輪葉部分，實係本件車禍之肇事原因，自應負全部過失責任等語為
    辯。
二、是本件應審究者，即上開機車之駕駛人為誰？及過失責任之歸屬。經查：
　（一）上開ＶＯＩ－２６２號機車為訴外人鮑號方所騎乘，業經本院八十九年度交
　　　　易字第一八二號刑事判決及台灣高等法院台中分院八十九年度上易字第一七
　　　　六八號刑事判決認定在案，有各該判決在卷可稽，而訴外人即現場目擊及第
　　　　一處理警員黃朝新亦於本院八十九年度交易字第一八二號過失傷害案件審理
　　　　中到庭證稱：「車禍發生時，正欲處理另一件車禍事故，我停在民權路上等
　　　　紅燈左轉五權路，是第一部車，見本件車禍發生，即將車停放路邊，並通知
　　　　值班台呼叫交通隊及救護車，且下車協助處理，甲○○當時被壓在機車後面
　　　　，我將她扶起來，我看到的是男的載女的，且將機車扶起時，男的在旁幫忙
　　　　，我問該男的有無駕照，他未回答，且我當時登記處理車禍事故之駕駛人是
　　　　鮑號方」等語，且台中市警察局第一分局民權派出所交通事故處理登記簿附
　　　　於該案卷宗，業經本院調閱該案卷宗屬實，益證前述機車係由訴外人鮑號方
　　　　所騎乘。況原告未能舉證證明其確為該機車之駕駛人之事實，故其主張系爭
　　　　機車為伊所騎乘乙節，即非可採。
　（二）原告主張系爭ＶＯＩ－２６２號機車係沿五權路由民族路往民生路方向直行
　　　　，而被告所駕駛之Ｒ６－７７８１號自用小客車係沿五權路由民族路往民生
　　　　路方向行駛，途經五權路與民權路交岔路口，準備右轉等情，被告就此亦不
　　　　爭執，堪信為真實。參以證人黃朝新證稱：「八十八年六月四日我當備勤勤
　　　　務，當時一個人開車處理一件糾紛在五權路中港路口，從民權路轉五權路方
　　　　向要左轉五權路，經過十字路口剛好紅燈我停在內線車道，有看左方來車。
　　　　就看到他們發生車禍，‧‧‧，當時我在的現場五權路上號誌變化可以看到
　　　　」、「當時我停在路口時我看到我右邊的五權路上有兩三輛車右轉民權路，
        當時沒有直行車，同向民權路單行道上沒有任何車子，當時五權路上我看到
        是紅燈右轉，再變為紅燈左右轉，最後變為紅燈，我的車道是變為綠燈，我
        就左轉去處理車禍，當時原告被機車壓在下面。我看的是左邊五權路上的號
        誌。那個方向右轉燈都一直亮著，包括紅燈亮著時也一樣」等語，可知，由
        五權路右轉民權路之行駛車輛始終均有路權，及上開機車撞擊被告之自小客
        車之左前輪葉部分，亦為兩造所不爭執，足認訴外人鮑號方騎乘機車應停止
        等候紅燈，俟直行綠燈亮時再通行，詎訴外人鮑號方違反號誌闖紅燈進入路
        口，並擦撞被告駕駛之自用小客車，應為本件車禍之肇事原因。被告則係遵
        守交通號誌右轉行駛，並無違規，非屬本件車禍之肇事原因，此亦經台灣省
        台中市車輛行車事故鑑定委員會鑑定在案，有該委員會函附於本院八十九年
        度交易字第一八二號刑事案件卷宗，準此，被告當無過失可言，原告稱被告
    　　駕車右轉時，應注意，能注意而未注意車前狀況及兩車併行之間隔，隨時採
    　　取必要之安全措施；且行至有號誌之交岔路口，遇有前行或轉彎之車道交通
　　　　擁擠時，應在路口停止線前暫停，不得逕行駛入交岔路口內，致號誌轉換後
　　　　，仍未能通過妨礙其他車輛通行，而貿然右轉，致ＶＯＩ－２６２號機車閃
　　　　避不及而撞擊之，為有過失云云，亦非可採。
三、次查，原告因本件車禍受有頭部外傷、併臉、四肢多處擦傷之傷害，業據原告提
    出診斷證明書二張及照片四張為證，並為兩造所不爭執，固堪認為真正。惟被告
    於本件車禍並無過失，已如前述，自無侵權行為可言。是原告依民法第一百九十
    三條第一項及第一百九十五條第一項之規定，請求被告賠償其所支出之醫藥費五
    千五百九十六元、臉部、四肢整形美容費用五萬元，及慰撫金十萬元，即非有據
    。
四、按因汽車交通事故致受害人體傷、殘廢或死亡者，加害人不論有無過失，在相當
    於本法規定之保險金額範圍內，受害人均得請求保險賠償給付，強制汽車責任保
    險法第五條定有明文。此既規定於強制汽車責任保險法中，且明定受害人所得請
    求者，為「保險賠償給付」，可知，此為受害人依強制汽車責任保險契約向保險
    人請求保險給付之法律依據，而非受害人得向加害人請求損害賠償之法律依據。
    是原告主張伊因本件車禍，致顏面受損壞遺存不規則線狀痕，符合殘廢給付標準
    表所列「顯著醜形」之給付範圍，而依上開規定，請求被告賠償伊四十二萬元部
    分，亦有未合。
五、綜上所述，原告請求被告給付前開各項金額，合計五十七萬五千五百元，及自起
    訴狀繕本送達翌日起至清償日止按年息百分之五計算之利息，顯無理由，應予駁
    回。
六、原告陳明願供擔保，聲請宣告假執行，因其訴無理由而失所附麗，爰併予駁回。
七、據上論結，原告之訴為無理由，依民事訴訟法第七十八條判決如主文。
中　　　華　　　民　　　國　　九十一　　年　　　三　　　月　　二十一　　日
                                    臺灣臺中地方法院民事第一庭
~B法　　　官　許文碩
右為正本係照原本作成
如不服本判決，應於判決送達後二十日內，向本院提出上訴狀。
中　　　華　　　民　　　國　　九十一　　年　　　三　　　月　　 二十一　 日
~B法院書記官
